臺灣高等法院刑事判決
上　訴　人
即　被　告　甲○○
上列上訴人因違反毒品危害防制條例案件，不服臺灣板橋地方法
院95年訴字第824號，中華民國95年9月29日第一審判決（起訴案
號：臺灣板橋地方法院檢察署95年毒偵字第732號；移送併辦案
號：臺灣板橋地方法院檢察署95年毒偵字第1889號、95年毒偵字
第2783號），提起上訴，本院判決如下：
    主  文
上訴駁回。
    事  實
一、甲○○前於民國（下同）87、88年間，因施用毒品案件，經
    臺灣板橋地方法院裁定送觀察勒戒及強制戒治，於91年5月
    11 日執行完畢（起訴書誤載為91年5月10日，應予更正）。
    又因違反毒品危害防制條例案件，分別經臺灣板橋地方法院
    90年易字第2146號、90年訴字第1205號判決有期徒刑8月、7
    月、4月，並定其應執行有期徒刑1年5月確定，嗣於92年10
    月11日縮刑期滿執行完畢；另於90年間因犯詐欺案件，經本
    院93年上訴字第798號判決有期徒刑2月，如易科罰金，以銀
    元300元折算1日確定，於93年8月16日易科罰金執行完畢。
    詎甲○○猶不知悔改，於前受強制戒治執行完畢後5年內，
    復分別基於施用第一級毒品海洛因及第二級毒品安非他命之
    概括犯意，自94年8月初某日起至95年2月24日止，在臺北縣
    土城市○○街43巷4號6樓住處，以將安非他命置入吸食器燒
    烤產生煙霧吸食之方式連續施用第二級毒品安非他命，約每
    5日施用1次；及自95年1月11日起至95年2月24日止，在同上
    址以將海洛因置入香菸內，再以抽菸之方式連續施用第一級
    毒品海洛因，約每2日施用1次。嗣先後於95年1月13日19 時
    20分許，在臺北縣土城市○○路○段188巷10號前為警查獲，
    並扣得如附表編號一所示之物；又於同年2月9日16時30分許
    ，為警在臺北縣永和市○○路455號5樓之9被警查獲，並扣
    得如附表編號三所示之物；再於同年2月24日凌晨0時40分在
    台北縣土城市○○路235巷5弄口被警查獲，並扣得如附表編
    號二所示之物。
二、案經臺北縣政府警察局土城分局報請臺灣板橋地方法院檢察
    署檢察官偵查起訴；及臺北縣政府警察局海山分局、臺北市
    政府警察局萬華分局分別報請同署檢察官偵查後移送併案審
    理。
    理  由
一、上訴人即被告甲○○於原審對於上揭事實全部坦承不諱，且
    其於95年1月13日、同年2月9日、同年2月24日被查獲後，經
    警採集尿液送驗結果，均呈鴉片類嗎啡陽性及安非他命類甲
    基安非他命陽性反應，分別有臺灣檢驗科技股份有限公司濫
    用藥物尿液檢驗報告3紙（報告編號：CH/2006/11160、CH/2
    006/20580、CH/2006/21318）、及臺北縣政府警察局土城分
    局偵辦毒品危害防制條例案犯嫌尿液編號對照表、鑑定人結
    文及臺北縣政府警察局海山分局毒品危害防制條例案件被移
    送者姓名暨代碼對照表各1紙附卷可按（見95年毒偵字第732
    號卷第72-73頁，95年毒偵字第2783號卷第3-4頁、95年毒偵
    字第1889號卷第24、65頁），並有如附表編號一至三所示之
    物扣案可資佐證，而如附表編號一、二所示之白色粉末共12
    包經送鑑定結果，均呈第一級毒品海洛因之成分（其中10包
    共淨重0.9公克；另2包共淨重0.24公克），亦有法務調查局
    95年3月23日調科壹字第060011235號、95年5月4日調科壹字
    第060011551號鑑定通知書各1紙附卷可按（見原審院卷第31
    、43頁），被告前開自白與事實相符。又被告有如事實欄所
    載之毒品執行前科，有本院被告前案紀錄表1份附卷可稽，
    是被告於強制戒治執行完畢釋放後5年內再犯本件施用第一
    級、第二級毒品之罪，本案事證明確，被告犯行堪予認定。
二、被告行為後，刑法已於94年2月2日修正公布，自95年7月1日
    施行。其中刑法第2條第1項之規定，係規範行為後法律變更
    所生新舊法律比較適用之準據法，於新法施行後，應逕適用
    新法第2條第1項之規定（參見最高法院95年第8次刑事庭會
    議結論）。而刑法第11條前段亦同屬準據法之規定，參照前
    揭法理，應直接適用新法第11條前段之規定，合先敘明。又
    修正前刑法第51條第5款規定：「宣告多數有期徒刑者，於各
    刑中之最長期以上，各刑合併之刑期以下，定其刑期。但不
    得逾20年。」；修正後刑法第51條第5款則規定：「宣告多
    數有期徒刑者，於各刑中之最長期以上，各刑合併之刑期以
    下，定其刑期。但不得逾30年。」比較新舊法，修正後刑法
    並非較有利於行為人，依新刑法第2條第1項前段之規定，仍
    應依修正前刑法第51條第5款規定，定其應執行之刑。
三、海洛因、安非他命分別為毒品危害防制條例第2條第2項第1
    款、第2款所列之第一級毒品、第二級毒品，不得非法持有
    、施用，被告甲○○所為，係犯毒品危害防制條例第10條第
    1 項、第2項之施用第一級毒品罪及施用第二級毒品罪。其
    於施用前後持有毒品之低度行為，應為其施用毒品之高度犯
    行所吸收，均不另論罪。被告行為後，刑法第56條有關連續
    犯之規定，業已刪除，此刪除雖非犯罪構成要件之變更，但
    顯已影響行為人刑罰之法律效果，自屬法律有變更，依新刑
    法第2條第1項前段規定，經比較新、舊法結果，仍應適用較
    有利於被告之行為時法律即舊法以連續犯論以一罪（參見最
    高法院95年第8次刑事庭會議決議）；是本件被告先後多次
    施用第一級毒品、施用第二級毒品等犯行，均時間緊接，犯
    罪構成要件相同，顯係各基於概括之犯意反覆為之，應依修
    正前刑法第56條連續犯之規定分別論以一罪並加重其刑。再
    查刑法第47條有關累犯之規定亦同時修正，修正前刑法第47
    條規定：「受有期徒刑之執行完畢，或受無期徒刑或有期徒
    刑一部之執行而赦免後，5年以內再犯有期徒刑以上之罪者
    ，為累犯，加重本刑至二分之一」；而修正後刑法第47條規
    定：「受徒刑之執行完畢，或一部之執行而赦免，5年以內
    故意再犯有期徒刑以上之罪者，為累犯，加重本刑至二分之
    一」、「第98條第2項關於因強制工作而免其刑之執行者，
    於受強制工作處分之執行完畢或一部之執行而免除後，5年
    以內故意再犯有期徒刑以上之罪者，以累犯論」；查被告有
    如事實欄所示之論罪科刑執行前科，有本院被告前案紀錄表
    一份在卷可稽，本件被告係於有期徒刑執行完畢後，5年內
    再故意犯本件有期徒刑以上之罪，不論依修正前或修正後刑
    法之規定，均構成累犯，修正後累犯之規定對被告並未較為
    有利，自應依新刑法第2條第1項前段規定適用行為時法律，
    即修正前刑法第47條之規定論以累犯並遞予加重其刑。另公
    訴人雖僅對被告分別於95年1月13日19時20分許為警採尿前
    回溯26、96小時內之某時施用第一級毒品海洛因及第二級毒
    品安非他命之犯行予以起訴，而未論及被告如事實欄所述之
    其餘施用第一級毒品、第二級毒品等犯行，惟未起訴部分既
    與前開已起訴部分有連續犯之裁判上一罪關係，為起訴效力
    所及，本院自應併予審理，附此敘明。
四、原審審酌被告前因施用毒品案件，經送觀察、勒戒、強制戒
    治及刑之執行後，仍不知悛悔，復行多次施用海洛因、安非
    他命，戕害自己身心健康，復為警先後再查獲二次，顯然不
    能戒除毒癮，所為殊非可取，兼衡其智識程度、犯罪動機、
    目的、施用期間長短、頻率，及犯後坦承犯行等一切情狀，
    適用毒品危害防制條例第10條第1項、第2項、第18條第1項
    ，刑法第11條前段、第2條第1項前段、修正前刑法第56條、
    第47條、第38條第1項第2款，就連續施用第一級毒品部分，
    判處有期徒刑玖月，如附表編號一、二所示之海洛因均沒收
    銷燬，其包裝予以沒收（原審未區分海洛因及包裝，分別諭
    知沒收銷燬及沒收之諭知，就全部海洛因諭知沒收銷燬，應
    予補正）；就連續施用第二級毒品部分，判處有期徒刑伍月
    ，如附表編號三所示之吸食器1組係被告所有供犯罪所用之
    物，併宣告沒收。而後定應執行刑為有期徒刑壹年，並重複
    為前述之沒收銷燬及沒收之諭知，至如附表編號四、五所示
    之物，被告否認係其所有，本院復查無其他積極證據足以認
    定上開物品為違禁物或與本案有何關聯，爰均不宣告沒收或
    沒收銷燬，於理由中敘明，經核並無不合。
五、被告提起上訴，空言指摘原判決不當，核無理由，應予駁回
    。
六、被告經合法傳喚，無正當理由不到庭，爰不待其陳述，逕行
    判決，併此敘明。
據上論斷，應依刑事訴訟法第368條、第371條，判決如主文。
本案經檢察官劉斐玲到庭執行職務。
中　　華　　民　　國　　96　　年　　1 　　月　　23　　日
                  刑事第十一庭審判長法  官  張連財
                          　  　　　法　官  楊照男
　　                                法  官  林明俊
以上正本證明與原本無異。
施用第一級毒品部分如不服本判決，應於收受送達後10日內向本
院提出上訴書狀，其未敘述上訴之理由者並得於提起上訴後10日
內向本院補提理由書（均須按他造當事人之人數附繕本）。
施用第二級毒品部分不得上訴。
  　                                書記官  蕭詩穎
中　　華　　民　　國　　96　　年　　1 　　月　　26　　日
附錄本案所犯法條全文
毒品危害防制條例第10條
施用第一級毒品者，處6月以上5年以下有期徒刑。
施用第二級毒品者，處3年以下有期徒刑。
附表：
┌──┬─────────┬──────────────┐
│編號│     扣案物品     │   沒收（不沒收）之依據     │
├──┼─────────┼──────────────┤
│一  │海洛因2包（共淨重 │依毒品危害防制條例第18條第1 │
│    │0.24公克，包裝袋重│項規定沒收銷燬，包裝袋依刑法│
│    │.21公克）         │第38條第1項第2款沒收。      │
├──┼─────────┼──────────────┤
│二  │海洛因10包（共淨重│海洛因依毒品危害防制條例第18│
│    │0.9公克，包裝袋重 │條第1項規定沒收銷燬，包裝袋 │
│    │2.68公克）        │依刑法第38條第1項第2款沒收。│
├──┼─────────┼──────────────┤
│三  │吸食器1組         │被告所有供施用第二級毒品安非│
│    │                  │他命所用之物，應依修正前刑法│
│    │                  │第38條第1項第2款規定沒收。  │
├──┼─────────┼──────────────┤
│四  │針筒2支           │被告否認係其所有，辯稱係楊馨│
│    │                  │儀所有，且並查無積極證據證明│
│    │                  │與本案有關，爰不宣告沒收。  │
├──┼─────────┼──────────────┤
│五  │小塑膠夾鏈袋1只   │被告於警詢中證稱該「安非他命│
│    │                  │殘渣袋」並非其所有，於本院審│
│    │                  │理中改稱該袋係盛裝「海洛因」│
│    │                  │，前後供述不一；且並無證據證│
│    │                  │明該只小塑膠袋中確含有毒品殘│
│    │                  │渣，亦無積極證據證明與本案有│
│    │                  │何關聯，爰不宣告沒收或沒收銷│
│    │                  │燬。                        │
└──┴─────────┴──────────────┘
